【裁判字號】    98,聲判,130
【裁判日期】    980731
【裁判案由】    聲請交付審判
【裁判全文】
臺灣臺北地方法院刑事裁定             98年度聲判字第130號
聲  請  人  味王股份有限公司
代  表  人  乙○○○
代  理  人  陳福寧律師
被      告  甲○○
上列聲請人即告訴人因告訴被告背信案件，不服臺灣高等法院檢
察署檢察長於中華民國98年5 月4 日駁回再議之處分（98年度上
聲議字第947 號），聲請交付審判，本院裁定如下：
    主  文
聲請駁回。
    理  由
一、本件聲請交付審判意旨詳如附件聲請交付審判狀之記載。
二、按告訴人不服上級法院檢察署檢察長或檢察總長認再議為無
    理由而駁回之處分者，得於接受處分書後10日內委任律師提
    出理由狀，向該管第一審法院聲請交付審判。法院認為交付
    審判之聲請不合法或無理由者，應駁回之。刑事訴訟法第25
    8 條之1 、第258 條之3 第2 項前段分別定有明文。查本件
    聲請人以被告涉犯背信罪嫌，向臺灣臺北地方法院檢察署提
    起告訴，經該署檢察官為不起訴處分後，聲請人不服聲請再
    議，經臺灣高等法院檢察署檢察長於98年5 月4 日，以98年
    度上聲議字第947 號認再議為無理由而駁回再議。再議處分
    書係於98年6 月24日送達於聲請人，經聲請人收受前開再議
    駁回處分書後，於同年7 月3 日委任律師，向本院聲請交付
    審判等情，分別有前揭不起訴處分書、處分書、送達證書及
    本院收文章戳在卷可稽，足認聲請人係於法定期間內聲請交
    付審判，合先敘明。
三、次按刑事訴訟法第258 條之1 規定告訴人得向法院聲請交付
    審判，核其立法意旨，係法律對於「檢察官不起訴或緩起訴
    裁量權」制衡之外部監督機制，此時，法院之職責僅在就檢
    察官所為不起訴或緩起訴之處分是否正確加以審查，藉以防
    止檢察機關濫權。依此立法精神，同法第258 條之3 第3 項
    規定：「法院就交付審判之聲請為裁定前，得為必要之調查
    」，其所謂「得為必要之調查」，係指調查證據之範圍應以
    偵查中曾顯現者為限，不可就新提出之證據再為調查，亦不
    可蒐集偵查卷宗以外之證據，否則將與刑事訴訟法第260 條
    之再行起訴規定混淆不清（臺灣高等法院91年4 月25日刑庭
    會議法律問題研討意見參照）。又法院於審查交付審判之聲
    請有無理由時，除認為告訴人所指摘不利被告之事證未經檢
    察機關詳為調查或斟酌，或不起訴處分書所載理由違背經驗
    法則、論理法則或其他證據法則者外，不宜率予交付審判（
    法院辦理刑事訴訟案件應行注意事項第118 項參照）。至上
    開所謂告訴人所指摘不利被告之事證未經檢察機關詳為調查
    ，係指告訴人所提出請求調查之證據，檢察官未予調查，且
    若經調查，即足以動搖原偵查檢察官事實之認定及處分之決
    定，倘調查結果，尚不足以動搖原事實之認定及處分之決定
    者，仍不能率予交付審判，合先敘明。次按刑法第342 條第
    1 項之背信罪，必須違背任務之行為，以行為人有取得不法
    利益或損害本人利益之意圖為必要，若無此意圖，即屬缺乏
    意思要件，縱有違背任務之行為，並致生損害於本人之財產
    或其他利益，亦難課以本條之罪，此圖利自己或第三人或損
    害本人利益之意思為犯本罪之構成要件，屬於構成犯罪事實
    之一部，自應依證據認定，不能僅以客觀上發生損害本人利
    益之事實，遽推定其有前項犯意，而僅因處理事務怠於注意
    ，致其事務生不良之影響，則為處理事務之過失問題，既非
    故意為違背任務之行為，自不負任何罪責，最高法院22年上
    字第3537號判例、26年上字第1246號判例、30年上字第1210
    號判例、53年台上字第2429號判例可資參照。
四、聲請意旨固認被告於民國86、87年間，擔任聲請人味王股份
    有限公司董事長，並受聲請人公司委任擔任聲請人公司轉投
    資之印尼味王股份有限公司（下稱印尼味王公司）副董事長
    ，明知聲請人公司資金貸與他人作業程序規定及第14屆第6
    次常務董事會議決議，應於印尼味王公司提供抵押及連帶保
    證後始得借款，卻未遵循上開規定即撥付貸款予印尼味王公
    司，導致貸款無法收回，因認被告於87年6 月25日之董事會
    當時故意隱瞞常務董事會之決議，因認被告涉犯背信罪嫌云
    云。惟查：
（一）依卷附之87年4 月9 日聲請人公司第14屆第6 次常務董事
      會議事錄，其中討論事項載：「（一）案由：本公司資金
      貸予轉投資公司PT. VE  WONE  BUDI  INDONESIA （印尼
      味王股份有限公司），提請討論案。說明：（1） 印尼合
      資公司為設廠及營運需要，本公司前已貸予美金225 萬元
      整，‧‧‧。（3） 為確保本公司債權，已徵得該公司及
      該公司印尼方面投資者之同意，提供該公司相當額度之廠
      房設備供本公司設定抵押擔保，並由該公司印尼方面投資
      者連帶保證。（4） 以上貸款金額為美金525 萬元，提請
      同意」、「決議：（1） 通過。續貸美金300 萬元同意先
      行撥付，以優先償還本公司之代墊款約美金140 萬元並支
      應該公司緊急需求。（2） 提請董事會追認」；87年6 月
      25日聲請人公司第14屆第5 次董事會議事錄中，二、追認
      事項：「‧‧‧。（二）本公司第14屆第6 次常務董事會
      通過之對印尼合資公司PT. VE  WONE  BUDI  INDONESIA
      貸款美金525 萬元，提請追認案。說明：（一）印尼合資
      公司為設廠及營運需要，本公司業已貸予美金385 萬整‧
      ‧‧。（二）另本公司對印尼合資公司之代墊美金140 萬
      元轉為對該公司之貸款。‧‧‧（四）依據本公司「『資
      金貸予他人作業程序』提請董事會追認。決議：照案追認
      」。則87年4 月9 日聲請人公司第14屆第6 次常務董事會
      議中，關於「已徵得該公司及該公司印尼方面投資者之同
      意，提供該公司相當額度之廠房設備供本公司設定抵押擔
      保，並由該公司印尼方面投資者連帶保證」，係屬聲請人
      公司資金貸予轉投資之印尼味王公司之提案之說明，尚無
      明確決議印尼味王公司必須辦理完成上開抵押權擔保予聲
      請人公司後，聲請人公司始得撥付貸款，且該會議對此決
      議為通過且係同意「先行撥付」，嗣於87年6 月25日聲請
      人公司第14屆第5 次董事會議中，亦就上開常務董事會通
      過之對印尼味王公司貸款525 萬元，照案追認，且聲請人
      公司現任代表人乙○○○亦參與上開次董事會議，足見於
      聲請人公司尚未取得抵押擔保前，被告即撥付300 萬元貸
      款予印尼味王公司，尚難即謂有違上開常務董事會之決議
      。
（二）又聲請人公司確有取得印尼三安公司持有印尼味王公司之
      股票質押擔保等事實，亦有聲請人公司代表人乙○○○於
      97年3 月24日擔任聲請人公司第17屆第10次常務董事會主
      席陳述：「經過要領：‧‧‧主席隨後表示，本借貸案係
      經多年前之常董會決議應辦理抵押權設定始匯出款項，惟
      事後對方僅提供股票質押擔保，卻未辦理抵押權設定，亦
      無個人連帶保證；另印尼小組三人奉派至印尼開會，對方
      告知當時與本公司前董事長甲○○約定貸款協議及抵押品
      設定為形式上之做法，‧‧‧‧」，有該次會議議事錄附
      卷可稽，足見聲請人貸款予印尼味王公司之款項尚有股票
      質押擔保，並非全然無擔保，益徵被告並無違反上開常務
      董事會決議之情。
（三）又聲請人雖認被告有違反資金貸與他人作業程序規定，惟
      本件被告於聲請人公司貸款繼續撥付之前，即有經過常務
      董事會之決議通過，並經董事會追認決議通過，業如上述
      ，堪認被告縱有違反上開程序規定，亦僅違反其中部分程
      序，尚難僅憑此一違反規定即認被告必有背信之犯意。再
      者，聲請人公司早於87年4 月9 日上午10時召開第14屆第
      6 次常務董事會議時，即已於討論事項中說明：印尼合資
      公司為設廠及營運需要，本公司前已貸予美金225 萬，其
      中分別於86年9 月26日貸款美金25萬元，於同年10月21日
      貸款美金150 萬元，於同年12月23日貸款美金50萬元等事
      實，亦有該次議事錄在卷可查，足見聲請人早有多次貸款
      撥付予印尼味王公司之事實，亦可推知當時同為聲請人公
      司之董事即現任聲請人公司董事長之乙○○○亦能知悉此
      一事實。是聲請人於被告卸任公司董事長近10年後，始行
      提起本件告訴，指述被告於87年6 月25日之董事會當時有
      故意隱瞞常務董事會決議內容之情形，無從逕信為真，自
      難據此即認被告確有背信犯行。
五、綜上所述，本件聲請人聲請交付審判指摘之事實，均經檢察
    官於不起訴處分書及再議處分書內敘明理由，並無聲請人所
    指摘不利被告之事證未經詳為調查或斟酌之情事，且其採證
    與認事用法，又無違背經驗法則、論理法則與證據法則之處
    ，則聲請人所執前詞聲請交付審判，尚不足以認定原不起訴
    處分及再議駁回處分之理由有所不當，揆諸上開說明，本件
    交付審判之聲請為無理由，應予駁回。
六、依刑事訴訟法第258 條之3 第2 項前段，裁定如主文。
中    華    民    國    98    年    7     月    31    日
                  刑事第七庭審判長法  官  高偉文
                                  法  官  林欣苑
                                  法  官  林勇如
上正本證明與原本無異。
本裁定不得抗告。
                                  書記官  葉潔如
中    華    民    國    98    年    7     月    31    日


司法院資訊處製作；財團法人民間司法改革基金會備份。
